臺灣高等法院刑事判決　　　　　　　　96年度上訴字第3156號
上　訴　人
即　被　告　甲○○
　　　　　　　　　　現於臺灣臺北看守所
選任辯護人　林靜歆律師
選任辯護人　金鑫律師
上列上訴人因違反毒品危害防制條例等案件，不服臺灣桃園地方
法院96年度重訴字第24號，中華民國96年6月29日第一審判決（
起訴案號：臺灣桃園地方法院檢察署96年度偵字第9627號），提
起上訴，本院判決如下：
    主  文
原判決撤銷。
甲○○共同運輸第一級毒品，處有期徒刑拾伍年；扣案之第一級
毒品海洛因捌塊（淨重貳仟捌佰拾捌點肆玖公克，純度百分之八
十一點八五，純質淨重貳仟佰零陸點玖公克）沒收銷燬之、
扣案包裝毒品所用之空包裝紙（總重壹佰伍拾陸點玖伍公克）及
西門子行動電話壹支（不含SIM卡），均沒收。
    事  實
一、緣乙○○（經檢察官認與本案係相牽連案件，於原審判決後
    之96年7月25日始向原審追加起訴，有違刑事訴訟法第265條
    第1項之規定，經原審法院另案以96年度重訴字第50號為不
    受理之判決續由檢察官偵辦中），與綽號「小林」之成年男
    子，均明知海洛因係毒品危害防治條例第2條第2項第1款所
    列第一級毒品，並經行政院公告為甲類第四款之管制進出口
    物品，不得運輸及私運進口，二人竟共同謀議自柬埔寨國走
    私第一級毒品海洛因進口，推由乙○○尋覓赴柬埔寨國攜帶
    海洛因入境之人，而由綽號「小林」負責支付該人至柬埔寨
    國往返機票、旅費並支付相當之報酬及由綽號「小林」親赴
    柬埔寨國將海洛因交付該人私運回國，嗣乙○○以向他人借
    得之000000000號行動電話撥打予以前認識之網友甲○○所
    有之000000000號西門子行動電話，詢問是否願意赴國外攜
    帶違禁物品回國以賺取報酬，甲○○因經濟狀況不佳而應允
    ，乙○○遂於96年1月中旬某日，偕同甲○○前往嘉義縣某
    KTV與綽號「小林」會面，甲○○因圖「小林」所提供給與
    甲○○及其不知情之女友黃淑茹（經不起訴處分確定）之桃
    園、柬埔寨來回機票及食宿招待之利益及事成後新台幣（下
    同）十八萬元之報酬，竟基於縱係運輸走私之管制物品為第
    一級毒品海洛因亦不違背其本意之不確定故意，且明知海洛
    因為第一級毒品不得運輸及私運進口之管制物品，而基於與
    乙○○及綽號「小林」之成年男子為犯意之聯絡，帶同其不
    知情之女友黃淑茹於同年2月3日10時50分許，自桃園國際機
    場搭乘遠東航空G6205號班機前往柬埔寨國吳哥市，於96 年
    2月6日23時許，綽號「小林」之男子前往甲○○在柬埔寨國
    所投宿之飯店，將偽裝為巧克力之第一級毒品海洛因八塊交
    與甲○○，吩咐其攜帶回國，並告知如順利通關入境，即會
    有人主動撥打其行動電話與其聯繫，甲○○隨即將該巧克力
    盒藏於其投宿飯店房間之床下，於翌日（7日）下午自柬埔
    寨國，搭乘遠東航空G6206號班機返國於同日21時30分返抵
    桃園國際機場，將上開管制進出口之第一級毒品海洛因私運
    入我國國境，因高雄市政府警察局接獲線報，會同財政部台
    北關稅局人員將甲○○之行李帶至第九號紅線應申報檯檢查
    ，查驗結果在其查獲疑似以巧克力偽裝之海洛因之物，經檢
    驗後確為第一級毒品海洛因，因而獲上情，並扣得第一級毒
    品海洛因八塊（淨重二千八百十八點四九公克，純度百分之
    八十一點八五，純質淨重二千三百零六點九三公克，包裝總
    重一百五十六點九五公克），及甲○○所有，供運輸、走私
    毒品聯絡用之西門子行動電話一支。
二、案經高雄市政府警察局移送台灣桃園地方法院檢察署檢察官
    偵查起訴。
    理  由
一、訊據被告甲○○已坦承於上開時間自柬埔寨國攜帶海洛因八
    塊入境之事實，為否認知悉所攜帶之物品係海洛因，並辯稱
    ：乙○○及「小林」說要伊幫帶回減肥藥，如知道是毒品伊
    就不會答應云云。
二、經查：
  (一)扣案之以巧克力包裝紙包裝之物八塊，為被告於前揭時間攜
    帶入境，除據被告供述明確外（見九十六年度偵字第四一八
    一號偵查卷第七頁），該物經送化驗結果，含第一級毒品海
    洛因成分（淨重二千八百十八點四九公克，純度百分之八十
    一點八五，純質淨重二千三百零六點九三公克，包裝總重一
    百五十六點九五公克），此有法務部調查局九十六年三月十
    六日調科壹字第０九六二三０二二五六０號鑑定書在卷可稽
    （見同上偵查卷第八四頁），足認被告自柬埔寨攜帶入境以
    巧克力包裝紙包裝之物為第一級毒品海洛因之事實。
  (二)被告雖辯稱不知道所帶回之物為海洛因，伊知道係違禁物，
    但乙○○及「小林」說係減肥藥云云。然查，被告供稱乙○
    ○答應其自柬埔寨將扣案物品帶回之代價為十八萬元，並支
    付被告及其女友黃琡茹之本次旅費（見原審卷第126頁），
    如「小林」所委託被告運送之物僅係減肥藥，被告所得報酬
    之高，已足以令一般具正常智識之人生疑，且乙○○及「小
    林」願意給付被告十八萬元之報酬及支付二人份之旅費，顯
    見該物品運入國內後，乙○○及「小林」所可獲得之利潤係
    遠超過十八萬元，然扣案物品之重量，含包裝未達三千公克
    ，依一般經驗法則，應會對減肥藥具有如此高額之利潤感到
    懷疑，又被告係在柬埔寨自「小林」手中取得該物，業據被
    告自承不諱（見原審卷第127頁），「小林」既已至柬埔寨
    ，何須再委由被告攜帶回國，被告係國中畢業，於案發時已
    年滿二十八歲，應具有相當之社會閱歷、經驗及判斷是非之
    能力，其主觀上對於所攜帶者可能係毒品應有所認識。且被
    告亦自承曾懷疑運輸之物品為毒品（見原審卷第31頁），雖
    其辯稱係因乙○○跟「小林」一再保證不是毒品，其方相信
    云云，然被告自陳與乙○○僅見過二、三次面，與「小林」
    亦僅見過一次面（見原審卷第10頁），則被告與乙○○、「
    小林」間應無深厚之信賴基礎，被告因為該不熟識之二人之
    保證即深信無疑，實難採信。被告既已懷疑過所運送之物為
    毒品，仍將該物運送回台，是被告顯已預見該物可能為第一
    級毒品海洛因，而基於即令攜帶海洛因入境亦不違背其本意
    之不確定故意，將海洛因毒品夾帶運輸入境，洵堪認定。
  (三)被告供稱係乙○○及「小林」委託其攜帶扣案物品回國（見
    原審卷第10、11、126、127頁）。證人乙○○雖否認與被告
    、「小林」間有何共同正犯之關係，然查，從通聯紀錄觀察
    ，被告與乙○○自九十六年一月二十九日至同年月三十一日
    三日內通話二十五次，此有通聯調閱查詢單在卷可稽（見原
    審卷），其頻繁程度，實已超乎一般朋友間之聯絡方式，且
    依證人乙○○之證述，其對被告要至柬埔寨幫「小林」帶回
    減肥藥一事知之甚詳（見原審卷第118頁），甚至連「小林
    」委託被告帶物品回國時，被告與「小林」間之對話亦均知
    悉（見原審卷第118頁），「小林」係委託被告運輸第一級
    毒品入國，罪刑非輕，為慎重起見，自會儘量避免不相干之
    人知悉此事，然乙○○對所有細節均瞭如指掌，顯見乙○○
    對本案應有所參與，是被告供稱係乙○○及「小林」委託其
    攜帶扣案物品回國，應認可採，證人乙○○雖原審證稱「小
    林」說要被告帶減肥藥回國云云，而附和被告之詞，然此係
    在為其自己脫免刑責，其證詞自難為被告有利之認定。
  (四)綜上，被告所辯均不足採信，本件事證明確，被告犯行堪予
    認定，應依法論科。
三、按海洛因屬於毒品危害防制條例第二條第二項第一款所列之
    第一級毒品；且經行政院依懲治走私條例授權訂定「管制物
    品項目及其數額」公告為甲類第四款之管制進出口物品，被
    告未經許可，擅自將行政院公告管制之第一級毒品海洛因自
    國外私運進入我國國境，係犯毒品危害防制條例第四條第一
    項之運輸第一級毒品罪及懲治走私條例第二條第一項之私運
    管制物品進口罪。又被告與乙○○及姓名、年籍不詳，綽號
    「小林」之成年男子間，有犯意之聯絡及行為之分擔，均為
    共同正犯。被告持有第一級毒品海洛因之低度行為，為運輸
    之高度行為所吸收，不另論罪。其一行為同時觸犯上述二罪
    名，為想像競合犯，應從一重之運輸第一級毒品罪處斷。又
    按犯罪之情狀可憫恕者，得酌量減輕其刑，刑法第五十九條
    定有明文，茲被告僅因貪圖利益，一時失慮，誤罹重典，且
    於本案查獲前並無毒品前科紀錄，而就本案並非首謀，又係
    初犯，所運輸之毒品復在流入市面前及時查獲，其情非全然
    無可憫恕，亦無剝奪其終身自由之必要，縱量處法定最低刑
    度即無期徒刑，猶嫌過重，是依刑法第五十九條之規定，酌
    減其刑，原審對被告為論罪科刑之判決，固非無見，為按刑
    法之共同正犯，包括共謀共同正犯及實行共同正犯二者在內
    ，只須行為人有以共同犯罪之意思，參與共同犯罪計劃之擬
    定，互為利用他人實行犯罪構成要件之行為，完成其等犯罪
    計劃或分取犯罪利得為必要，本件係乙○○與「小林」二人
    事前謀議從柬埔寨國走私毒品入境而推由乙○○尋覓前往柬
    埔寨國攜帶毒品入境之人，而由「小林」負責支付旅費（包
    含往返機票）、報酬及由「小林」赴柬埔寨交付毒品予該人
    攜帶入境，待乙○○找到被告後，三人始在嘉義縣某KTV會
    面，談妥被告前往柬埔寨國攜帶入境之條件，被告始應允參
    與走私毒品進口，為原判決事實未記載乙○○與「小林」事
    前謀議及分擔犯罪行為之實行，所載者似認乙○○僅引介被
    告與「小林」會面，而由被告與「小林」二人商妥走私毒品
    之條件，然後被告始與乙○○與「小林」有犯罪意思之聯絡
    ，果乙○○引介被告與「小林」會面商談走私毒品條件，似
    僅參與犯罪構成要件以外之行為，則原判決未認定乙○○在
    引介被告與「小林」會面商談走私毒品條件之前即有與「小
    林」謀議走私毒品之計劃，而認乙○○為共同正犯，尚有未
    洽，被告否認犯罪提起上訴雖無理由，惟原判決既有上開可
    議，仍應由本院將原判決撤銷改判，爰審酌被告並非首謀僅
    因一時貪圖利益，一時思慮欠周而觸刑章及犯罪後並供出共
    犯乙○○，態度尚屬良好，且又無前科等一切情狀，量處如
    主文所示之刑，又毒品危害防制條例第十七條所謂「供出毒
    品來源，因而破獲者，得減輕其刑」，僅限於供出毒品供應
    之前手或上游之販賣者，並不包括共同正犯在內。其立法趣
    旨係在於藉此鼓勵下游者具體供出其上游，俾進行追查，以
    杜絕毒品不斷蔓延、氾濫。倘僅自白供出與自己共同犯罪之
    人，對於打擊上游販賣者之效用並未達成，自無邀減刑寬典
    之餘地（參閱最高法院九十六年度台上字第三一三八號、九
    十六年度台上字第三０六三號判決要旨），是另被告雖供稱
    該扣案之第一級毒品海洛因係乙○○、「小林」所交付，然
    被告與乙○○、「小林」間為共同正犯，業如前述，自不符
    上揭減刑規定，又被告犯罪行為雖在96年4月24日以前，其
    所犯係毒品危害防治條例第4條第1項之罪，且所宣告之刑又
    逾有期徒刑一年六月，依中華民國96年罪犯減刑條例第3條
    第1項第7款之規定不予減刑，均並此敘明。
四、沒收：
  (一)扣案之第一級毒品海洛因八塊（淨重二千八百十八點四九公
    克，純度百分之八十一點八五，純質淨重二千三百零六點九
    三公克），係本案查獲之第一級毒品，不問屬於何人所有，
    均應依毒品危害防制條例第十八條第一項前段規定沒收銷燬
    。
  (二)按毒品危害防制條例第十八條第一項規定，得諭知沒收並銷
    燬之者，以查獲之毒品及專供製造或施用毒品之器具為限，
    並不及於毒品之外包裝。而毒品外包裝既係用於包裹毒品，
    防其裸露、潮濕，便於攜帶販賣，亦係供販賣毒品所用之物
    ，應依毒品危害防制條例第十九條第一項之規定宣告沒收之
    ，方屬適法。（詳最高法院九十二年度台上字第一二八八號
    、九十二年度台上字第一二七五號、八十九年度台上字第四
    五三一號、八十八年度台上字第五０三三號、八十八年度台
    上字第五０三二號判決意旨），是扣案之毒品外包裝紙（總
    重一百五十六點九五公克），既具有防止毒品裸露、逸出及
    潮濕之功用，並便於攜帶及運輸，其係供運輸毒品所用之物
    ，至為顯然，自應依毒品危害防制條例第十九條第一項前段
    之規定併予宣告沒收。
  (三)扣案之西門子行動電話一支（不含SIM 卡，因行動電話門號
    SIM 卡，係使用者向電信業者申請租用而僅取得其使用權，
    並非申請使用者所有，此有最高法院九十二年度台上字第六
    八三六號判決意旨可資參考），係被告所有，供運輸、走私
    毒品聯絡之用，亦據被告供陳屬實（見原審卷第128頁），
    仍應依毒品危害防制條例第十九條第一項宣告沒收。
  (四)共犯「小林」所提供之被告與其女友黃琡茹二人之台灣與柬
    埔寨間之來回機票、食宿招待，因班機機票已經使用而失其
    價值，且機票本身非屬運輸毒品犯罪所用之物，自無庸依毒
    品危害防制條例第十九條第一項規定，宣告沒收或如全部或
    一部不能沒收時，追徵其價額（詳最高法院九十三年度台上
    字第四八五九號判決意旨）；而食宿費用，因「毒品危害防
    制條例第十九條第一項係規定沒收因犯罪（製造、販賣或運
    輸毒品）所得之財物，並不及於因犯罪所得之利益」（詳最
    高法院八十九年度台上字第一二四四號判決要旨），前開共
    犯「小林」提供予被告之食宿利益，亦無庸對之宣告沒收；
    另約定之十八萬元報酬，被告因遭查獲而尚未取得，自無從
    為沒收之諭知，均併此敘明。
據上論斷，應依刑事訴訟法第369條第1項前段、第364條、第299
條第1項前段，毒品危害防制條例第四條第一項、第十八條第一
項前段、第十九條第一項，懲治走私條例第二條第一項、第十一
條，刑法第十一條前段、第二十八條、第五十五條、第五十九條
，判決如主文。
本案經檢察官李良忠到庭執行職務。
中　　華　　民　　國　　96　　年　　8 　　月　　27　　日
   　　　　　     刑事第三庭  審判長法　官　許國宏
                                    法　官　楊貴志
                                    法　官　許增男
以上正本證明與原本無異。
如不服本判決，應於收受送達後十日內向本院提出上訴書狀，其
未敘述上訴之理由者並得於提起上訴後十日內向本院補提理由書
（均須按他造當事人之人數附繕本）。
                                    書記官  鄒賢英
中　　華　　民　　國　　96　　年　　8 　　月　　28　　日
附錄：本案論罪科刑法條全文
毒品危害防制條例第四條第一項
製造、運輸、販賣第一級毒品者，處死刑或無期徒刑；處無期徒
刑者，得併科新臺幣一千萬元以下罰金。
懲治走私條例第二條第一項
私運管制物品進口、出口逾公告數額者，處七年以下有期徒刑，
得併科新臺幣三百萬元以下罰金
